臺灣高等法院刑事判決　　　　　　　　　　　　　　九十一年度上易字第九六七號
　　上　訴　人　臺灣板橋地方法院檢察署檢察官
　　被　　　告　乙○○
　　選任辯護人　吳文正
右上訴人因被告詐欺案件，不服臺灣板橋地方法院九十年度易字第三八一二號，中華
民國九十一年三月十二日第一審判決（起訴案號：臺灣板橋地方法院檢察署九十年度
偵緝字第一二八六號）提起上訴，本院判決如左：
    主  文
上訴駁回。
    理  由
一、本案經本院審理結果，認第一審判決以不能證明被告乙○○犯罪，對被告乙○○
    為無罪之諭知，核無不當，應予維持，並引用第一審判決書記載之證據及理由。
二、檢察官上訴意旨略以告訴人丙○○、甲○○等具狀請求上訴以：（一）被告乙○
    ○於原審審理中稱因其不諳國語，而以台語答稱案外人即被告之妹李秋燕自得標
    後即未繳交會款，惟檢察官誤解其答詢內容云云，原審認被告所述前後固有不一
  ，然缺乏積極證據足以認定其犯罪行為，不能遽為有罪認定。然原審忽略檢察官
    於訊問時皆有錄音，竟未依職權調閱偵訊錄音帶，遽為裁判，實難令人甘服。（
    二）又被告明知李秋燕利用他人名義參加互助會，卻未告知其他互助會員，致使
    其他會員陷於錯誤而為會款之交付。本件其他會員如得知李秋燕以他人名義連標
    六會，即不可能將會款交予被告，亦即會員主觀上認為李秋燕連標六次係由不同
    之會員得標，進而發生錯誤將會款交予被告，準此，被告自該當刑法第三百三十
    九條第一項之詐欺取財罪。原審判決不察上情，竟為被告無罪之諭知，實難令人
    甘服，請將原判決撤銷，更為適當合法之判決等。
三、查證人李秋燕於偵查中稱當時會款係繳至與其前夫李文傳離婚之前為止等語（見
    偵卷第七十四頁），而證人李秋燕與其前夫李文傳係於八十六年四月二十三日離
    婚，此有該二人離婚協議書一紙附於原審卷可資參照（見原審卷第九十一頁），
    是依證人李秋燕所言，其乃繳款至八十六年四月二十三日與其前夫李文傳離婚之
    前，且徵諸李秋燕因無法繳納會款，而以其自己與前夫李文傳所開設聯成玩具企
    業有限公司名義，所開立並交付與被告之本票與支票，其發票日多在八十六年三
    月至五月間（同見前開偵卷第五十二頁至第五十五頁）等情，足見證人李秋燕之
    證詞尚可採信，故李秋燕既非自第一次得標後（即八十五年六月五日），即未繳
    納會款，況本件證人李秋燕以自己名義（秋燕、李太太）或友人名義（玉連、阿
    娟）參與前開互助會六會，而李秋燕所得標之時間，分別為八十五年六月五日、
    七月五日、七月二十日、八月五日、八十六年一月五日及三月二十日，此據證人
    李秋燕於原審調查中證述明確（見原審卷第四十八頁至第五十頁），並有互助會
    單二紙附於偵查卷中可資佐證（見前開偵卷第五十頁至第五十一頁），而被告所
    發起之互助會係於八十六年八月五日始宣告倒會，如證人李秋燕於第一次標會後
    即未繳會款，被告自八十五年九月以後每次即須代李秋燕繳付八萬元，加上被告
    自己會首一會二萬元，共計十萬元，直至八十六年八月五日倒會前，必定代付不
    少款項，被告如有意圖李秋燕不法之所有，又何須代付該款項，被告如以加重自
    己之負擔，來意圖李秋燕不法之所有，亦與常情有違，且與前揭李秋燕有繳付之
    事證不符，又按「被告之自白不得作為有罪判決之唯一證據，仍應調查其他必要
    之證據，以察其是否與事實相符」，刑事訴訟法第一百五十六條第二項著有明文
    ，故被告於偵查中縱曾稱李秋燕係自第一次得標時起，即未繳交會款等語，已難
    據此遽認被告有詐欺之犯行，況其所述又與事實不符，更難僅依此即遽以論斷被
    告之犯行，再參以被告召集本件互助會係續會性質，李秋燕其前即曾參加被告所
    召集之歷次互助會，並均以伊及親友之名義加入多會，其之前所召集之互助會運
    作均屬正常，本件互助會於宣布停會之前，運作亦屬正常等節，業據證人即歷次
    參加被告所召集之互助會員李金明、林秋燕、陳塗龍於原審調查時到庭證稱明確
    （見原審卷第三十九頁至第四十八頁），足證被告於本件互助會進行中，尚無詐
    欺之不法意圖，且被告自李秋燕停止繳納會款後，仍自行籌措款項，支撐互助會
    多月後，始宣告倒會，實難僅因李秋燕於得標後不繳納會款，即遽認被告有意圖
    為李秋燕不法所有之犯意。另告訴人具狀請求公訴人上訴之意旨認原審未勘驗偵
    查錄音帶中被告有無稱李秋燕係自第一次得標時起，即未繳交會款等語即論斷，
    尚有未洽等，因本件事證已明，且原即難據被告有無說該話而遽認被告有無詐欺
    之犯行，況如被告有上開之所述，既與前開之事實不符，更難僅依此即遽以論斷
    被告之犯行，是已無勘驗偵查錄音帶之必要，綜上所述，依卷內之證據資料，尚
    不足為被告有罪之認定，此外，復查無其他積極之證據足資證明被告確有公訴人
    所指之犯行，是上訴人之前揭上訴為無理由，應予駁回。
據上論斷，應依刑事訴訟法第三百六十八條、第三百七十三條判決如主文。
本案經檢察官蔡瑞宗到庭執行職務。
中      華      民      國    九十一    年      九      月      三      日
                              臺灣高等法院刑事第十七庭
                                  審判長  法  官  陳  正  雄
                                          法  官  許  錦  印
                                          法  官  許  宗  和
右正本證明與原本無異。
不得上訴。
                                          書記官  廖  艷  莉
中      華      民      國     九十一   年      九      月       九     日
附錄：本案論罪科刑法條全文
